高雄高等行政法院判決
　　　　　　　　　　　　　　　　九十四年度訴字第一三九號
　　　　　　　　　　　　　民國.
原　　　告　甲○○
被　　　告　財政部高雄市國稅局
代　表　人　邱政茂局長
訴訟代理人　乙○○
上列當事人間因綜合所得稅事件，原告不服財政部中華民國九十
四年三月二十九日台財訴字第０九四０００三二七四０號訴願決
定，提起行政訴訟。本院判決如下：
　　主  文
原告之訴駁回。
訴訟費用由原告負擔。
　　事  實
壹、事實概要：
緣原告八十五年度綜合所得稅結算申報，列報其本人、配偶林振
霞及扶養親屬王翁金針、王永裕、王柏竣等人薪資、利息、營利
、執行業務及其他等所得計新台幣（下同）五、七三三、五二三
元，所得淨額四、五八四、四００元，嗣於民國（下同）八十七
年三月三十日自動補報其本人及配偶林振霞八十五年度營利所計
一六、五七八、八八０元，綜合所得總額為二二、三一二、四０
三元，案經被告初查依查得資料核定綜合所得總額為二九、三０
０、０四九元，應補稅額為三、０二五、０七四元。並以原告八
十五年度綜合所稅結算申報，漏報其本人、配偶林振霞及扶養親
屬王翁金針利息、營利等所得計六、九八七、六四六元，核定漏
稅額二、四二八、五四七元，並裁處罰鍰計四八五、七００元（
計至百元止）。原告不服，就王翁金針免稅額、營利所得及罰鍰
部分，申請復查結果未獲變更，提起訴願，亦遭決定駁回，遂就
營利所得及罰鍰部分訴經本院九十二年四月三十日九十一年度訴
字第七０二號判決將訴願決定及原處分（復查決定）關於營利所
得部分之核定暨罰鍰處分部分均撤銷，著由被告另為處分。被告
不服，提起上訴，經最高行政法院九十三年七月三十日以九十三
年度判字第九六六號判決上訴駁回。被告乃據以重核，變更核定
營利所得為一八、八九七、二八八元，罰鍰為一一三、九００元
（計至百元止）。原告仍未甘服，就罰鍰部分，提起訴願，經遭
決定駁回，遂提起本件行政訴訟。
貳、兩造之聲明：
甲、原告聲明求為判決：
（一）訴願決定及重核復查決定均撤銷。
（二）訴訟費用由被告負擔。
乙、被告聲明求為判決：
（一）原告之訴駁回。
（二）訴訟費用由原告負擔。
、兩造訴辯意旨：
甲、原告起訴意旨略謂：
一、原告於八十五年十月二十八日之董事會中被迫讓出長城鐵工
    廠股份有限公司（下稱長城公司）經營權，其中董事許富強
    因早期是好友引進公司會計部服務，並於八十二年及八十五
    年協助他當選董事，不料於董事會中背叛原告，在對方計劃
    之下接受對方所提每股八元之價值出售股票，然經被告認定
    每股十元出讓，因而支出律師費二十多萬元。原告已分期繳
    納綜合所得稅自九十一年六月二十日起至九十三年七月二十
    二日共計四九五、０００元，惟仍應補繳八四０、八三六元
    （其中包括漏稅額五六九、八一八元，按所漏稅額處０．二
    倍罰鍰一一三、九００元，行政救濟加計利息一六九、四九
    一元），是關於原告所繳四九五、０００元及利息是否應予
    扣除，應予查明。原告實質疑被告弄錯增資緩課股票數額，
    致使原告須多繳稅金。
二、又迄至八十五年底原告之母王翁金針股票僅餘普通股一七四
    張，實無緩課股票可出售，足認被告之核定確有違誤等語。
乙、被告答辯意旨則略謂：
一、按「納稅義務人已依本法規定辦理結算申報，但對依本法規
    定應申報課稅之所得額有漏報或短報情事者，處以所漏稅額
    兩倍以下之罰鍰。」為所得稅法第一百十條第一項所規定。
二、原告辦理八十五年度綜合所得稅結算申報時，漏報其本人、
    配偶林振霞及扶養親屬王翁金針利息、營利等所得計六、九
    八七、六四六元，被告依法核定漏稅額二、四二八、五四七
    元，並裁處罰鍰四八五、七００元，惟本件經依最高行政法
    院判決意旨重核結果，原告及其配偶林振霞、扶養親屬王翁
    金針於八十五年十二月間將持有長城公司增資緩課股票數計
    二、三二三、四一一股，以每股八元之價格，出售予自稱為
    訊華公司之買受人，又王翁金針於八十五年五月二十日將持
    有長城公司之增資緩課股票三一、０００股以每股售價十五
    元出售予蔡寶珠，乃按上開股票數、面值及實際成交價格，
    重行核定營利所得為一八、八九七、二八八元，本案原核定
    營利所得二三、五四四、一一０元，乃於重核復查決定追減
    四、六四六、八二二元，從而追減後原告尚漏報王翁金針出
    售長城公司增資緩課股票之營利所得二、三一八、四０八元
    及取自高雄市第二信用合作社利息所得一、五四二元與林振
    霞取自丞燕國際股份有限公司營利所得二０、八七四元，重
    行核計漏稅額為五六九、八一八元，按所漏稅額處０．二倍
    罰鍰一一三、九００元（計至百元），並無不合。
三、至原告訴稱漏報乃因不知其母親出售持有長城公司緩課股票
    若干云云。縱所述屬實，惟原告母親既有是項所得，原告自
    應依所得稅法第十五條第一項規定合併申報納稅，今疏於注
    意致有漏報情事，依司法院釋字第二七五號解釋意旨，漏稅
    之處罰並不以故意為限，過失亦應處罰，是所稱核無足採。
四、又公司組織依原獎勵投資條例第十三條規定利用未分配盈餘
    增資供產業購置機器設備或改善財務結構之特定用途者，其
    因增資而分配予股東之股票予以緩課，即該股票免予計入股
    東當年度綜合所得額，嗣該緩課股票於轉讓、贈與或作為遺
    產分配時，作為轉讓、贈與或作為遺產分配時所屬年度課稅
    。反之公司利用未分配盈餘增資擴展未符合促進產業升級條
    例第十六條緩課要件者，其因增資分配股東之現金股利或股
    票股利於股東取得年度，課徵所得稅。原告父親王發育生前
    取得長城公司盈餘轉增資之緩課股票二一九、九０五股（一
    六八、四六０股＋五一、四四五股），嗣王發育於八十四年
    五月一日死亡，是其緩課權利應自繼承發生日停止，依促進
    產業升級條例第十六條規定，即應以面額併遺產分配年度，
    課徵所得稅，被告即依規定按上開股票計二一九、九０五股
    ，每股面額十元核定營利所得二、一九九、０五０元，於八
    十四年度課徵綜合所得稅，補徵稅額五０八、八五四元。另
    原告母親王翁金針出售持有長城公司緩課股票計二八二、０
    五一股，有大順綜合證券股份有限公司開立緩課股票轉讓所
    得申報憑單三紙（分別一０一、０五一股、一五０、０００
    股、三一、０００股，其中轉讓一０一、０五一股緩課股票
    部分取得日期為七十九年十月七日八０、０００股、三００
    股；八十二年十一月二十八日二０、０００股；八十四年八
    月九日七五０股；八十二年十月二十一日一股。轉讓一五０
    、０００股緩課股票部分八十二年十一月二十八日為一０、
    ０００股；八十二年十月二十一日有四０、００股、一００
    、０００股。轉讓三一、０００股緩課股票部分取得日期為
    八十四年八月九日二０、０００股；七十九年十月七日有六
    、０００股；八十年十一月二十八日有一、０００股；八十
    二年十月二十一日有四、０００股。足認王翁金針出售其持
    有緩課股票，未含有王發育轉讓緩課股票在內，且二者持有
    股票皆因緩課原因消滅，被告所為之補課，並無重複情事。
    另原告訴稱被告核定本年度綜合所得稅本稅及行政救濟加計
    利息，應扣除原告已繳納四九五、０００元乙節。核與本案
    所涉，另查被告左營稽徵所於重核復查決定後發單通知原告
    補繳之本稅六七一、三四五元，業已扣除原告於行政執行處
    分期繳納款項四九五、０００元，並無重復課稅，原告所訴
    為無理由，請予駁回等語。
　　理  由
一、按「納稅義務人已依本法規定辦理結算申報，但對依本法規
    定應申報課稅之所得額有漏報或短報情事者，處以所漏稅額
    兩倍以下之罰鍰。」為所得稅法第一百十條第一項所規定。
二、本件原告八十五年度綜合所得稅之結算申報，被告原核定漏
    報其本人、配偶林振霞及扶養親屬王翁金針利息、營利等所
    計六、九八七、六四六元，漏稅額二、四二八、五四七元，
    並裁處罰鍰四八五、七００元（計至百元止）。原告不服，
    循序提起行政救濟，就原告之母翁金針之營利所得及罰鍰部
    分訴經本院九十一年度訴字第七０二號判決以本件源自長城
    公司之營利所得計算有誤為由，將訴願決定及原處分關於營
    利所得及罰鍰部分均撤銷。被告不服，提起上訴，復經最高
    行政法院以九十三年度判字第九六六號判決駁回上訴確定，
    被告乃重行核定營利所得為一八、八九七、二八八元，追減
    營利所得四、六四六、八二二元。追減後原告尚漏報王翁金
    針出售長城公司增資緩課股票之營利所得二、三一八、四０
    八元及取自高雄市第二信用合作社利息所得一、五四二元與
    林振霞取自丞燕國際股份有限公司營利所得二０、八七四元
    ，重行核計漏稅額為五六九、八一八元，按所漏稅額處０．
    二倍罰鍰一一三、九００元（計至百元）等情，為兩造所不
    爭執，並有被告八十五年度綜合所得稅核定通知書、八十八
    年九月七日財高國稅法違字第八八八九八二號罰鍰處分書、
    本院九十一年度訴字第七０二號判決、最高行政法院九十三
    年度判字第九六六號判決及被告九十三年十一月三十日財高
    國稅法字第０九三００八一九七九號重核復查決定書等附卷
    及原處分卷可憑，洵堪認定。
三、本件原告起訴意旨略以：原告之母王翁金針迄至八十五年底
    僅餘長城公司普通股股票一七四張，並無緩課股票可出售，
    足認被告核定之營利所得金額確有違誤。又原告自九十一年
    六月二十日起至九十三年七月二十二日止，共已繳納綜合所
    得稅四九五、０００元，此部分應否扣除請予查明云云，資
    為爭議。惟查：
（一）按行政處分如不能再以通常之救濟途徑訴願及行政訴訟加
      以變更或撤銷者，該處分即具有形式的存續力，亦稱為不
      可撤銷性，其概念內涵與形式的確定力相當。又首揭所得
      稅法第一百十條第一項係規定：「納稅義務人已依本法規
      定辦理結算申報，但對依本法規定應申報課稅之所得額有
      漏報或短報情事者，處以所漏稅額兩倍以下之罰鍰。」是
      罰鍰之數額應以本稅漏稅額為據。本件原告八十五年度綜
      合所得稅事件，原經被告核定漏稅額二、四二八、五四七
      元，並據以裁處罰鍰四八五、七００元（計至百元止）。
      原告不服，就王翁金針免稅額、營利所得及罰鍰部分，申
      請復查結果未獲變更，提起訴願，亦遭決定駁回，遂就營
      利所得及罰鍰部分訴經本院九十二年四月三十日九十一年
      度訴字第七０二號判決將訴願決定及原處分（復查決定）
      將關於營利所得部分之核定暨罰鍰處分部分均撤銷，著由
      被告另為處分。被告不服，提起上訴，經最高行政法院九
      十三年七月三十日以九十三年度判字第九六六號判決駁回
      上訴。被告據以重核後，變更核定營利所得為一八、八九
      七、二八八元，罰鍰為一一三、九００元（計至百元止）
      。嗣原告僅就罰鍰部分，循序提起行政救濟，此參訴願卷
      所附原告九十三年十二月二十七日訴願書所載：「．．貴
      局重核復查本稅部分，本人沒有異議，只是對罰鍰部分因
      本人不知母親手上股票有多少，故沒有申報，並非故意未
      申報，請貴局重輕發落，免予處罰。」即明。從而，關於
      本稅部分，原告並未對之提起行政救濟，自已告確定。亦
      即被告重核復查決定所核定營利所得部分，已具確定力，
      原告不得再予爭執撤銷。而本件重核復查決定，即係以該
      確定漏報之營利所得及利息所得，重行核計漏稅額並據以
      計算罰鍰數額，自屬有據。本件原告猶以原告之母王翁金
      針迄至八十五年底僅餘長城公司普通股股票一七四張，並
      無緩課股票可出售，被告核定之營利所得金額確有違誤，
      就已確定之事實資為爭執，尚無足取。
（二）況按稅務訴訟之舉證責任分配理論與一般民事訴訟相同，
      即認為事實不明的情況下，其不利益應歸屬於由該事實導
      出有利之法律效果的訴訟當事人負擔，換言之，主張權利
      或權限之人，於有疑義時，除法律另有規定外，應就權利
      發生事實負舉證責任，而否認權利或權限之人或主張相反
      權利之人，對權利之障礙或是消滅、抑制之事實，負舉證
      責任，行政訴訟法第一百三十六條準用民事訴訟法第二百
      七十七條之規定甚明。是納稅義務人必須確實證明具有捐
      贈之事實，始得依前述規定享有減稅之優惠，此觀諸最高
      行政法院（改制前行政法院）三十六年判字第三十六號判
      例所示：「當事人主張事實須負舉證責任，倘其所提出之
      證據不足為主張事實之證明，自不能認其主張之事實為真
      實。」自明。本件原告及其配偶林振霞、扶養親屬即其母
      王翁金針三人截至長城公司八十五年七月三日股息發放基
      準日共計結餘股數（即普通股）為七、二八四、九五０股
      （原告五、三六八、三００股、林振霞一、七四二、一五
      ０股、王翁金針一七四、五００股），於同年十二月全部
      出售完竣，又原告及其配偶、母親八十五年十二月出售長
      城公司股票中屬增資緩課股數計原告二、０二六、一六四
      股、林振霞四六、一九六股、王翁金針二五一、０五一股
      及三一，０００股（合計二八二、０五一股），業有長城
      公司八十五年度轉讓過戶登記股東股票轉讓通報明細表附
      於原處分卷可憑，其中原告母親王翁金針出售持有長城公
      司緩課股票計二八二、０五一股，併有大順綜合證券股份
      有限公司開立緩課股票轉讓所得申報憑單三紙附卷足證（
      分別為一０一、０五一股、一五０、０００股、三一、０
      ００股），而王翁金針轉讓一０一、０五一股緩課股票部
      分取得日期為七十九年十月七日八０、０００股、三００
      股；八十二年十一月二十八日二０、０００股；八十四年
      八月九日七五０股；八十二年十月二十一日一股。另轉讓
      一五０、０００股緩課股票部分取得日期八十二年十一月
      二十八日為一０、０００股；八十二年十月二十一日有四
      ０、００股、一００、０００股。及轉讓三一、０００股
      緩課股票部分取得日期為八十四年八月九日二０、０００
      股；七十九年十月七日有六、０００股；八十年十一月二
      十八日有一、０００股；八十二年十月二十一日有四、０
      ００股，此亦有長城公司股票轉讓通報表足稽。足認王翁
      金針確有上開緩課股票並出售情形。是被告已證明原告之
      母王翁金針八十五年度出售緩課股票之事實，則原告爭執
      無該項事實，自應負舉反證之義務。經查，原告固提出長
      城公司八十五年八月二十四基準日股東持股名冊為證，惟
      該名冊於原核定時業已提出，依原處分卷所附前揭通報明
      細表之資料，除該普通股一七四、五００股外，尚有緩課
      股票一０一、０五一股、一五０、０００股及三一、００
      ０股。原告所提八十五年八月二十四基準日股東持股名冊
      僅記載普通股，是僅能附合原告之母有出售前揭普通股之
      事實，實與原告之母是否出售緩課股票之事實，尚無關涉
      ，尚難認原告已盡舉反證之義務。
（三）又八十四年度原告之母係與其配偶王發育合併申報綜合所
      得稅，該年度僅申報王發育緩課股票二一九、九０五股，
      原告之母王翁金針該年度則僅申報利息所得，此有王翁金
      針八十四年度綜合所得稅結申報書附卷可憑，系爭緩課股
      票為八十五年度之營利所得，被告於緩課原因消滅而於八
      十五年度課徵，自無重複課稅情事。又被告所屬左營稽徵
      所於重核復查決定後發單通知原告補繳之本稅六七一、三
      四五元，亦已扣除原告於行政執行處分期繳納款項四九五
      、０００元，自無重復課稅情事，原告所訴，委無可採。
（四）又按「人民違反法律上之義務而應受行政罰之行為，法律
      無特別規定時，雖不以出於故意為必要，仍須以過失為其
      責任條件。」業經司法院釋字第二七五號解釋在案。本件
      原告對其每年度應申報綜合所得稅之所得，對於受扶養親
      屬是否有所得本即有注意義務，尤其原告本身原即為長城
      公司之董事長，於八十五年十月二十八日之董事會始遭解
      職。對於本年度綜合所得稅結算申報漏未申報營利所得及
      利息所得等，更是能注意，然其卻疏未注意，漏未申報，
      亦有應注意、能注意而疏未注意之過失甚明。故原告以其
      漏報行為並無過失云云置辯，亦無可採。
四、綜上所述，原告之主張並無可採。原告八十五年度綜合所得
    稅結算申報，因漏報系爭所得，並其就此漏報亦有過失。故
    被告依最高行政法院判決意旨重核結果，按股票數、面值及
    實際成交價格，重行核定營利所得為一八、八九七、二八八
    元，於重核復查決定追減四、六四六、八二二元，追減後原
    告尚漏報王翁金針出售長城公司增資緩課股票之營利所得二
    、三一八、四０八元及取自高雄市第二信用合作社利息所得
    一、五四二元與林振霞取自丞燕國際股份有限公司營利所得
    二０、八七四元，重行核計漏稅額為五六九、八一八元，按
    所漏稅額處０．二倍罰鍰一一三、九００元（計至百元），
    並無違誤，訴願決定予以維持，亦無不合。原告提起本件訴
    訟，求為撤銷，為無理由，應予駁回。
五、據上論結，本件原告之訴為無理由，依行政訴訟法第一百九
    十五條第一項後段、第九十八條第三項前段，判決如主文。
中　　華　　民　　國　九十四　年　　七　　月　二十九　日
                  第二庭審判長法  官　呂佳徵
                              法  官　林勇奮
                              法  官　蘇秋津
以上正本係照原本作成。
如不服本判決，應於判決送達後二十日內向本院提出上訴書狀，
其未表明上訴理由者，應於提起上訴後二十日內向本院提出上訴
理由書（須按對造人數附繕本）；如於本判決宣示或公告後送達
前提起上訴者，應於判決送達後二十日內補提上訴理由書（須附
繕本）。未表明上訴理由者，逕以裁定駁回。
提起上訴應預繳送達用雙掛號郵票七份（每份三十四元）。
中　　華　　民　　國　九十四　年　　七　　月　二十九　日
　　　　　　　　　　　　　　　書記官  陳嬿如
